【裁判字號】    95,台上,6836
【裁判日期】    951208
【裁判案由】    違反毒品危害防制條例
【裁判全文】
最高法院刑事判決            九十五年度台上字第六八三六號
上  訴  人  甲○○
上列上訴人因違反毒品危害防制條例案件，不服台灣高等法院花
蓮分院中華民國九十五年九月二十一日第二審判決（九十五年度
上訴字第一八三號，起訴案號：台灣花蓮地方法院檢察署九十四
年度偵字第二九九八、三一四三號），提起上訴，本院判決如下
：
    主  文
原判決撤銷，發回台灣高等法院花蓮分院。
    理  由
本件原判決認定上訴人甲○○基於販賣第一級毒品牟利之概括犯
意，於原判決附表所示之時間、地點，以其使用之000000
0000、0000000000號行動電話與購毒者聯繫交易
毒品之種類、金額、交易地點，而連續販賣第一級毒品海洛因予
潘世文、詹伯瀧、張慧娟、謝淑惠等人（詳細之犯罪時間、地點
、販賣對象、次數、販毒所得均詳如原判決附表所示）。嗣為警
佈線監聽，並於民國九十四年八月十七日、九月二日二次搜索上
訴人位於花蓮縣花蓮市○○街一八五巷一號住處，扣得海洛因一
包（淨重一．四三公克，空包裝重０．二四公克）、販毒所用之
分裝袋九十四個、電子秤一個、行動電話一支、SIM 卡二張等情
。因認第一審論處上訴人連續販賣第一級毒品（累犯）罪刑，為
無不合，予以維持，駁回上訴人在第二審之上訴，固非無見。
惟查：(一)、按犯罪事實應依證據認定，有罪之判決書內並應將認
定犯罪事實所憑之證據，於理由內記載，為刑事訴訟法第一百五
十四條第二項、第三百十條第一款所明定。此項證據，自係指實
際上確係存在，就該案卷宗不難考見者而言，如判決書內所記載
之證據，與原卷內容顯不相符，即其判決基以認定犯罪之根據實
際上並不存在，自屬採證違法。原判決認定上訴人販賣第一級毒
品海洛因予謝淑惠之事實，於理由欄內引用謝淑惠於警詢之供述
及監聽錄音譯文為佐證。然依據卷內所附之監聽譯文之內容，係
屬上訴人與謝淑惠關於販賣第二級毒品之對話錄音，並無所謂之
販賣第一級毒品之錄音譯文。原判決以卷內不存在之證據為論斷
依據，自屬採證違法。(二)、原判決於理由謂詹伯瀧於警詢之供述
，係經警傳喚後，就其使用電話與上訴人通話內容詢問，在無直
接利害關係下就毒品來源所為之供述，且核與上訴人事後坦承交
付海洛因之次數，及監聽譯文內容所載相符，與證明上訴人有無
販賣第一級毒品之待證事實間，具有必要性，而認詹伯瀧之警詢
筆錄具有證據能力（見原判決第三頁第十三至十九行）。但依據
卷內全部監聽譯文之記載，並無上訴人與詹伯瀧之對話紀錄；且
原判決引用上訴人承認於九十四年五、六月間在慈濟醫院交付二
次海洛因及在花蓮市○○街詹伯瀧住處交付二次海洛因共四次（
見原判決第四頁倒數第一行至第五頁第一行），亦與詹伯瀧供稱
向上訴人購買海洛因五、六次並非一致，原判決認二人關於購買
次數之供述一致，亦有證據上理由矛盾之違法。(三)、按毒品危害
防制條例第十九條第一項關於沒收之規定，固採義務沒收主義，
凡犯同條例第四條至第九條、第十二條、第十三條或第十四條第
一項、第二項之罪者，其供犯罪所用之物或因犯罪所得之財物，
均需諭知沒收。但該法條並未規定「不問屬於犯人與否」，均沒
收之，自仍以屬於被告所有者為限，始應予以沒收。原判決對於
扣案之電子秤一個、空塑膠袋九十四個、行動電話一支及SIM卡
二張，均未於事實及理由欄內認定及說明係屬上訴人所有，致事
實尚非明確，本院無從為適用法則當否之判斷。上訴意旨執以指
摘原判決不當，非無理由，應認原判決有發回更審之原因。
據上論結，應依刑事訴訟法第三百九十七條、第四百零一條，判
決如主文。
中    華    民    國  九十五  年   十二   月    八    日
                      最高法院刑事第十庭
                          審判長法官  洪  清  江
                                法官  石  木  欽
                                法官  李  伯  道
                                法官  林  勤  純
                                法官  陳  晴  教
      本件正本證明與原本無異
                                      書  記  官
中    華    民    國  九十五  年   十二   月   十五   日
                                                      Ｅ


司法院資訊處製作；財團法人民間司法改革基金會備份。
